【裁判字號】    97,聲,1410
【裁判日期】    971013
【裁判案由】    返還提存物
【裁判全文】
臺灣桃園地方法院民事裁定              97年度聲字第1410號
聲  請  人  大眾商業銀行股份有限公司
                        地下1.
法定代理人  丙○○
代  理  人  乙○○
相  對  人  李承益即大唐小吃店
相  對  人  甲○○
上列聲請人聲請發還擔保金事件，本院裁定如下：
    主  文
聲請駁回。
    理      由
一、本件聲請意旨略以：聲請人前遵鈞院95年度裁全字第7056號
    假扣押裁定，曾提供新台幣（下同）5 萬元為擔保，以臺灣
    高雄地方法院95年度存字第4875號提存事件提存後，聲請該
    院以95年度執全字第4126號假扣押執行相對人之財產在案。
    茲因相對人已償還部分債務，其餘債務聲請人已取得本案勝
    訴判決，已無假扣押之必要，爰依民事訴訟法第104條第1項
    第1款規定，聲請返還擔保金，並提出本院95年度存字第487
    5 號提存書、95年度裁全字第7056號裁定、臺灣台中地方法
    院95年中簡字第6266號民事判決（皆為影本）等各1 件為證
    。
二、惟按返還擔保金，依民事訴訟法第106條準用同法第104條之
    規定，須符合：(一)應供擔保之原因消滅者；(二)供擔保人證明
    受擔保利益人同意返還者；(三)訴訟終結後，供擔保人證明已
    定20日以上之期間，催告受擔保利益人行使權利而未行使，
    或法院依供擔保人之聲請，通知受擔保利益人於一定期間內
    行使權利並向法院為行使權利之證明而未證明者之要件，法
    院始得裁定返還擔保金。所謂應供擔保原因消滅，係擔保債
    務人因假扣押或假處分所受之損害，故必待無損害發生，或
    債權人本案勝訴確定，或就所生之損害已經賠償時，始得謂
    應供擔保之原因消滅（最高法院53年度台抗字第279 號判例
    意旨參照）。而所謂訴訟終結，在因假扣押或假處分所供擔
    保之情形，因該擔保係為保障受擔保利益人因不當假扣押或
    假處分所受損害而設，倘執行法院已依假扣押或假處分裁定
    實施假扣押或假處分之執行，則在供擔保人撤回假扣押或假
    處分之執行前，受擔保利益人所受損害仍可能繼續發生，損
    害額既未確定，自無強令其行使權利之理，故在假扣押或假
    處分所供之擔保，供擔保人依民事訴訟法第106 條準用同法
    第104條第1項第3 款規定，聲請以裁定命返還其擔保金之場
    合，必供擔保人已撤回假扣押或假處分之執行或該假扣押、
    假處分執行程序因其他原告終結，始得謂與民事訴訟法第10
    4條第1項第3 款所定之訴訟終結相當，而得依該條款行使定
    期催告之權利。
三、經查，聲請人依本院95年度裁全字第7056號假扣押裁定，曾
    提供5 萬元為擔保，以本院95年度存字第4875號提存事件提
    存後，聲請本院以95年度執全字第4126號假扣押執行相對人
    之財產等事實，業經本院調閱上開卷宗核閱屬實。本件聲請
    人於臺灣台中地方法院95年中簡字第6266號返還借款事件，
    雖取得勝訴判決，且係據以聲請假扣押之同一債權，惟勝訴
    之金額仍小於其假扣押之範圍，亦即就假扣押並未取得全部
    勝訴判決。即使聲請人主張勝訴判決之金額少於假扣押之金
    額，係因債務人已清償部分借款所致，惟該事實既無法由該
    本案訴訟卷宗獲知，也非本院所得審酌，就假扣押相對人之
    財產範圍而言，難謂已獲全部勝訴判決，尚難認相對人即債
    務人絕無損害發生之可能。故聲請人欲取回其提存物，仍須
    依民事訴訟法第104條第1 項第3款之規定，於訴訟終結後，
    定20日以上之期間催告受擔保利益人行使權利。而聲請人並
    未撤回該假扣押強制執行程序之事實，亦經本院調閱上開執
    行卷宗核閱無誤。則在本件假扣押保全之強制執行程序尚未
    終結而仍存在之情形下，受擔保利益之相對人所受損害仍可
    能繼續發生，損害額即屬不能確定，不符合上開程序終結之
    要件，此時自無強令相對人行使權利之理。又聲請人並未提
    出證明其已定期催告相對人如因執行假扣押而受有損害時，
    應於20內日依法行使權利而未行使之情事，則本件聲請返還
    提存物，即與上揭規定要件不符，核無理由，應予駁回。
四、依上揭規定，裁定如主文。
中    華    民    國    97    年    10    月    13    日
                  民事第二庭    法  官  黃漢權
以上正本係照原本作成
如對本裁定抗告須於裁定送達後10日內向本院提出抗告狀，並應
繳納抗告裁判費新台幣1,000 元。
中    華    民    國    97    年    10    月    13    日
                                書記官  吳瓊英


司法院資訊處製作；財團法人民間司法改革基金會備份。
